臺灣高等法院高雄分院刑事判決　　　　94年度上訴字第1206號
上　訴　人　臺灣高雄地方法院檢察署檢察官
被　　　告　甲○○
指定辯護人　本院公設辯護人 李佩娟
上列上訴人因被告偽造有價證券案件，不服臺灣高雄地方法院94
年度訴字第1629號中華民國94年7 月15日第一審判決（起訴案號
：臺灣高雄地方法院檢察署93年度偵字第3040號），提起上訴，
本院判決如下：
     主 　文
上訴駁回。
     事 　實
一、甲○○因其妻張乃文積欠乙○○所經營之高雄市三通當鋪新
    台幣（下同）30,000元之汽車貸款，而於民國（下同）91年
    1 月29日，至三通當舖與乙○○洽談和解事宜。嗣2 人以48
    ,000 元 達成和解，乙○○為確保債權，並要求甲○○出具
    載有正當職業者共同負責之本票7 張始可。甲○○明知未得
    其父林茂源（已早於90年11月12日死亡）之同意，竟意圖供
    行使之用，在其簽發本人為發票人之票號048026、048027、
    048028、048029（此4 張面額均為3,000 元）、048031、04
    8032、048033號（此3 張面額均為12,000元）之7 張本票發
    票人欄偽簽林茂源之姓名7 枚，而偽造林茂源為共同發票人
    之本票7 張，並交付於乙○○而行使之。嗣因甲○○屆期無
    法還款，乙○○持上開本票欲向林茂源要求清償，始悉上情
    。
二、案經乙○○訴請臺灣高雄地方法院檢察署檢察官偵查起訴。
     理　 由
壹、程序方面：
    按被告以外之人於審判外之陳述，雖不符前4 條（第159 條
    之1 至之4）之 規定，而經當事人於審判程序同意作為證據
    ，法院審酌該言詞陳述或書面陳述作成時之情況，認為適當
    者，亦得為證據。當事人、代理人或辯護人於法院調查證據
    時，知有第159 條第1 項不得為證據之情形，而未於言詞辯
    論終結前聲明異議者，視為有前項之同意。刑事訴訟法第15
    9 條之5 定有明文。查本件告訴代理人陳義文警詢中之陳述
    ，及本件據為判決基礎之本票、戶籍謄本等所有相關書證固
    均屬被告以外之人審判外之陳述，惟檢察官、被告及辯護人
    於本院準備程序中均表示不爭執其證據能力，於本院言詞辯
    論終結前亦未聲明異議，本院亦查無該等言詞或書面陳述作
    成時，有何非出於自由意志或故為不實登載之不適當情況，
    自均得作為認定本案事實之證據，合先敘明。
貳、實體方面：
一、上揭事實，業據被告甲○○於檢察官偵查中、原審及本院審
    理時均坦承不諱，復經告訴代理人陳義文在警詢時指訴屬實
    ，又據證人陳義文在本院審理時結證甚詳，並有票號048026
    、048027、048028、048029（此4 張面額均為3,000 元）、
    048031、048032、048033號（此3 張面額均為12,000元）之
    本票影本7 張在卷（見93發查5445號卷第4 至6 頁）可稽，
    且有林茂源於90年11月12日死亡記事之戶籍謄本1 紙在卷（
    見94偵3040號卷第21頁）可查。被告之上開自白核與事實相
    符，自得採為認定被告犯行之證據。本件事證明確，被告犯
    行堪以認定。
二、核被告所為，係犯刑法第201 條第1 項之偽造有價證券罪。
    其在本票上偽造林茂源署押為其偽造有價證券犯行之階段行
    為及其交付該7 張本票予乙○○之行使偽造有價證券之低度
    行為，均應為偽造有價證券之高度行為所吸收，均不另論罪
    。又被告係同時同地偽造同一人之本票7 張，係本於單一偽
    造有價證券之犯意所為之接續行為，僅為一罪，尚非連續犯
    ，附此敘明。又被告係因急欲代妻處理債務，於債權人堅持
    下，一時失慮而偽簽其父為共同發票人之系爭本票，其面額
    共僅48,000元，且亦均以本人為發票人，對票據流通之影響
    不大，所造成之金融秩序之危害亦屬輕微，雖量處法定最低
    刑度之有期徒刑3 年，尤屬過重，其所為情輕法重，堪予憫
    恕，爰依刑法第59條之規定，減輕其刑。
三、原審認被告罪證明確，因而適用刑法第201 條第1 項、第20
    5 條、第59條、第74條第1 款，罰金罰鍰提高標準條例第1
    條前段之規定，並審酌被告一時失慮，未得其父同意而偽造
    為共同發票人，惟念及犯後坦承犯行，態度良好，甚有悔意
    等一切情狀，量處有期徒刑1 年10月；且參酌被告前未曾受
    有期徒刑以上刑之宣告，有臺灣高等法院被告全國前案紀錄
    表1 份在卷可按，經此偵、審程序，當知所警惕，信無再犯
    之虞，因認所宣告之刑以暫不執行為適當，而併諭知緩刑4
    年，以啟自新。又敘明二人以上為共同發票人之有價證券，
    如僅其中部分共同發票人係偽造，因該有價證券之真正發票
    人部分仍屬有效，為避免影響合法執票人對於真正發票人之
    票據權利，自不得將整張有價證券宣告沒收，此時僅依前開
    法條規定，將該有價證券關於偽造發票人部分宣告沒收即可
    。乃將系爭票號048026、048027、048028、048029、048031
    、048032、048033號之7 張本票中關於共同發票人「林茂源
    」部分，依刑法第205 條之規定宣告沒收；至偽造之「林茂
    源」署押即無庸再依刑法第219 條規定宣告沒收。其認事用
    法，核均無不合，量刑亦屬允當。檢察官依告訴人之請求，
    以被告拒不履行和解條件，顯無悔意，而指摘原判決宣告緩
    刑為不當，然查被告認事用法及量刑均無不當，已如上述，
    且被告於本院審理中業已如數清償所積欠之42,000元，並由
    告訴人代理人陳義文當庭點收無訛（見本院卷第36頁）。是
    檢察官上訴顯無理由，應予駁回。
四、公訴人雖認被告係為提供擔保以順利借得款項而偽造有價證
    券而牽連犯另一詐欺取財罪（起訴書未載法條，惟補充理由
    書已敘明），惟告訴人乙○○於93年11月23日所提出刑事告
    訴狀雖載明被告係向告訴人借款48,000元，並交付偽造之系
    爭7 張本票作為清償擔保云云；然為被告堅決否認，辯稱係
    為和解始簽發本票等語，且證人陳義文於警詢時亦證稱被告
    係代替其妻張乃文處理30,000元之汽車借款始簽發系爭7張
    本票明確（見94偵3040號卷第4 頁），核與被告所辯相符，
    尚堪採信。此外，復查無證據證明足資證明被告有行使偽造
    有價證券以外之借款行為，此部分犯罪自屬不能證明。惟因
    公訴人認此部分與上揭論罪科刑部分有牽連犯之裁判上一罪
    關係，爰不另為無罪諭知。
五、據上論斷，應依刑事訴訟法第368條，判決如主文。
本案經檢察官許月雲到庭執行職務。
中　　華　　民　　國　　94　　年　　10　　月　　31　　日
                  刑事第四庭    審判長法  官 蕭權閔
                                      法  官 陳吉雄
                                      法  官 林水城
以上正本證明與原本無異。
如不服本判決應於收受本判決後10日內向本院提出上訴書狀，其
未敘述上訴理由者，並得於提起上訴後10日內向本院補提理由書
狀（均須按他造當事人之人數附繕本）「切勿逕送上級法院」。
中　　華　　民　　國　　94　　年　　10　　月　　31　　日
　　　　　　　　　　　　　　　　　　　書記官 吳新貞
附錄本判決論罪科刑法條：
中華民國刑法第201條
意圖供行使之用，而偽造、變造公債票、公司股票或其他有價證
券者，處3 年以上10年以下有期徒刑，得併科3,000 元以下罰金
。
行使偽造、變造之公債票、公司股票或其他有價證券，或意圖供
行使之用，而收集或交付於人者，處1 年以上7 年以下有期徒刑
，得併科3,000 元以下罰金。
